【裁判字號】    90,交聲,74
【裁判日期】    901008
【裁判案由】    聲明異議
【裁判全文】
臺灣嘉義地方法院交通事件裁定                        九十年度交聲字第七四號
    原處分機關  交通部公路局嘉義區監理所
    異  議  人  甲○○○○易有限公司
    即受處分人            設嘉.
    代  表  人  邱薛秀英
右列異議人因違反道路交通管理處罰條例案件，對於原處分機關即交通部公路局嘉義
區監理所中華民國九十年六月十一日所為之處分（嘉監五字第裁七０—ＬＡ0000
000號裁決書）聲明異議，本院裁定如左：
    主  文
原處分撤銷。
甲○○○○易有限公司不罰。
    理  由
一、原處分機關裁決意旨略為：異議人即受處分人甲○○○○易有限公司所有車牌號
    碼Ｊ７—８８９８號自用小客車於民國九十年三月八日下午四時十五分許停放於
    嘉義市○○路道路收費停車場（地址代碼：五一三），惟未依規定繳費，為嘉義
    市警察局交通警察隊逕行舉發（舉發違反道路交通管理事件通知單號碼：嘉市警
    交甲字第ＬＡ0000000號），嗣經原處分機關於九十年六月十一日以嘉監
    五字第裁七０—ＬＡ0000000號裁決書裁處罰鍰新臺幣一千二百元。異議
    人則以：其所有上開小客車雖於上開時間停放於該停車場，惟於同年月二十八日
    已向收費員繳費，並非未依規定繳費等語。
二、按直轄市、縣（市）、鄉（鎮、市）得就其自治事項或法律及上級法規之授權，
    制訂自治法規，自治法規經地方立法機關通過，並由各該行政機關公布者，稱自
    治條例；自治法規由地方行政機關訂定，並發布或下達者，稱自治規則，地方制
    度法第二十五條定有明文。次按汽車駕駛人在道路收費停車處所停車，不依規定
    繳費者，處新臺幣六百元以上一千二百元以下罰鍰，道路交通管理處罰條例第五
    十六條第一項第十一款亦有明文，然所謂停車繳費之「規定」，依停車場法第十
    三條，應由地方主管機關於路邊停車場開放使用前、變更及廢止時，將設置地點
    、停車種類、收費時間、收費方式、費率及其他規定事項公告週知，始能稱為前
    開條例第五十六條第一項第十一款所謂之「規定」，否則尚不能發生拘束人民之
    效力。
三、經查：本件異議人於右揭時地停放上述車號小客車於前開停車場，經嘉義市警察
    局交通警察隊逕行舉發未依規定繳費，開立舉發違反道路交通管理事件通知單，
    並經原處分機關於九十年六月十一日以嘉監五字第裁七０—ＬＡ0000000
    號裁決書裁處罰鍰新臺幣一千二百元等事實，固為異議人所是認，且有舉發違反
    道路交通管理事件通知單、違反道路交通管理事件裁決書在卷可憑。而受處分人
    遲至九十年三月二十八日始繳納停車費用，不僅為受處分人所自承，復有嘉義市
    ○○路邊收費停車場收費收據一紙在卷可參。異議人既已繳納停車費用，自應審
    酌其繳納之時間有無逾越法律所規定之期限，是否該當道路交通管理處罰條例第
    五十六條第一項第十一款所謂「不依規定繳費」之處罰要件。按卷附嘉義市政府
    依停車場法第三十一條規定所制定，於八十九年十二月三十日公布施行之嘉義市
    公有收費停車場管理自治條例第十一條後段雖規定，車輛在路邊停車場停車，未
    依規定繳費者，依道路交通管理處罰條例第五十六條第一項第十款、第三項規定
    處理，惟繳納停車費用之期限為何，該自治條例則付之闕如；另卷附嘉義市政府
    所訂定，於八十九年十月一日施行之嘉義市○○路邊收費停車場收費作業規定，
    其第三條第一款後段雖亦規定，法定期間如仍不繳費，應將違規車號、車種、顏
    色、時間、地點、事實送市警局逕行告發，然該作業規定除未說明何謂「法定期
    間」外，其既屬於地方行政機關訂定之自治規則，且事涉人民權利，非純為拘束
    行政機關內部之所謂「行政規則」，自應發布，卻查無任何發布文號，顯不符地
    方制度法第二十五條關於自治規則應發布之規定；又卷附（九０年度）嘉義市○
    ○路邊停車繳費通知單之繳費須知欄第一點、第九點雖記載應於開單次日起七日
    內繳費，然該通知單並未列為前開自治條例或作業規定（自治規則）之附件而視
    其性質予以公布或發布，業據證人郭進盛即嘉義市政府交通局課員到庭結證屬實
    （本院九十年七月十九日訊問筆錄第三頁），自不能僅以駕駛人停車時，收費員
    均將繳費通知單置於車上，且停車場附近已豎立公告牌週知繳費期限一節，免除
    地方主管機關按性質公布或發布繳費期限之義務，是地方主管機關嘉義市政府逕
    依繳費通知單所載繳費期限由警察局告發並移送裁罰，即嫌無據。從而，受處分
    人於九十年三月八日停車時，嘉義市公有收費停車場管理自治條例尚未依據停車
    場法第十三條之授權制定停車繳費之期限，嘉義市○○路邊收費停車場收費作業
    規定復未經發布程序，揆諸前開說明，當無形成道路交通管理處罰條例第五十六
    條第一項第十一款之規範內容而得羈束人民權利之餘地，況異議人業已繳納停車
    費用，自無構成所謂「未依規定繳費」之情事，原處分機關遽行裁罰，即屬違法
    ，應予撤銷。
據上論斷，應依道路交通案件處理辦法第二十條，裁定如主文。
中    華    民    國      九    十      年      十      月      八      日
                                      臺灣嘉義地方法院交通法庭
                                          審判長法  官  許  進  國
                                                法  官  李  麗  萍
                    法  官  廖  政  勝
右正本證明與原本無異。
如不服本裁定，應於裁定送達後五日內向本院提出抗告狀（應附繕本）。
中    華    民    國      九    十      年      十      月      十一    日
                                                書記官  陳  湘  蓉


司法院資訊處製作；財團法人民間司法改革基金會備份。
